臺灣臺中地方法院民事判決　九十三年度簡上字第二六二號
　　上　訴　人　甲○○
　　被　上訴人　乙○○
　　訴訟代理人　丙○○
右當事人間損害賠償事件，上訴人對於民國九十三年六月十一日本院臺中簡易庭九十
三年度中簡字第五一八號第一審判決提起上訴，本院於民國九十三年十一月十二日言
詞辯論終結，判決如左：
    主      文
上訴駁回。
第二審訴訟費用由上訴人負擔。
    事實及理由
壹、聲明：
一、上訴人上訴聲明：
（一）原判決不利上訴人部分廢棄。
（二）右廢棄部分，被上訴人應再給付新台幣（下同）一十四萬九千五百七十元，及
      自支付命令聲請狀繕本送達翌日起至清償日止，按年息百分之五計算之利息。
二、被上訴人答辯聲明：駁回上訴。
貳、陳述：
一、上訴人方面：
（一）上訴人起訴主張：被上訴人於九十年十二月六日十七時十五分許，駕駛車牌號
      碼Ｂ二─二二二八號自用小客車，沿台中市○○區○○路由軍和路往松竹路方
      向行駛，行至軍福路與軍福十九路之設有閃光號誌且運作正常之交岔路口（軍
      福路方向為閃光黃燈）時，欲過路口直行，本應注意行車速度依標誌或標線之
      規定，在市區道路時速不得超過五十公里，且汽車行駛至交岔路口，竟疏未注
      意減速，貿然以時速六十至七十公里之速度超速行駛進入路口，衝撞上訴人駕
      駛之車牌號碼ＭＵ─０一一七號自用小客車（以下簡稱系爭車輛），致系爭車
      輛嚴重毀損，經請銓韋汽車拖吊公司拖吊支付拖吊費用一千元，送至泰晟汽車
      保養廠估價，修理費計十五萬五千一百七十元，屢經催討，被上訴人均置之不
      理，爰依侵權行為法律關係提起本訴，訴請被上訴人應給付上訴人十五萬六千
      一百七十元及自起訴狀送達翌日起至清償日止按年息百分之五計算之利息（原
      審判決被上訴人應給付六千六百陸仟陸佰元及自九十二年十二月九日起至清償
      日止按年息百分之五計算之利息，此部分未經被上訴人上訴而確定）。
（二）上訴人就原審敗訴部分提起上訴，並補稱：
  １、伊於本件肇事之前係駕車沿軍福十九路由軍功路往軍和巷行駛，伊有閃車輛四
      角警示燈，而非打左轉方向燈，警方繪製現場圖及原審認伊於肇事時左轉等情
      ，核與事實不符，伊無過失。
  ２、原審判決書中（三）所述「系爭車輛受損後業經報廢註銷」，確非實情，正確
      情況是「停駛」非註銷（九十一年一月二十九日報停），監理所答應指要車子
      修理妥，隨時可以再復牌；車禍發生後上訴人身體癱瘓，無法至監理所辦理復
      牌手續。監理所稱：上訴人為「特殊情事」，監理所同意伊仍可復牌。
  ３、上訴人的系爭車輛是日本進口車；從未發生事故；行駛車程才八萬公里；未進
      廠修過；只要修妥即可領牌行駛繼續做生意，台中市汽車公會亦表示系爭車輛
      是不同於其他同型車。
二、被上訴人辯稱：
（一）肇事路中碰撞點有碎玻璃，上訴人的車子是碰撞後滑行後斜放，警方繪製之現
      場圖係正確。本件台中市車輛行車事故鑑定委員會及台灣省車輛行車事故覆議
      鑑定委員會鑑定結果：兩造同為肇事原因，又上訴人請求傷害部分損害賠償事
      件，經鈞院九十二年度重訴字第二五一號判決認定上訴人應就本件車禍負六成
      之肇事責任，被上訴人主張過失相抵。
（二）系爭車輛之原始發照為八十一年八月，至車禍當日已使用九年，又系爭車輛於
      車禍當時之現值為一萬元，實無修復價值等語。
參、本件兩造不爭執事項：
一、上訴人主張被上訴人於前揭時地，欲過路口直行疏未注意減速，貿然以時速六十
    至七十公里之速度行駛進入路口，衝撞上訴人駕駛之系爭車輛，致系爭車輛嚴重
    毀損，被上訴人過失傷害行為，業經本院九十二年度中交簡上字第二一號、九十
    二年度中交簡上字第二一號刑事判決有罪確定。
二、上訴人所有系爭車輛因本件車禍受有損害，其中上訴人有支付拖吊費用壹仟元。
三、原審法院依曾向台中市汽車商業同業公會函查結果，系爭車輛為手排車輛，於九
    十年十二月間之中古價為一萬元，有該九十三年三月三十日（九十三）中汽男字
    第０一０號函可憑。
肆、法院之判斷：
一、本件兩造爭執事項：
（一）上訴人主張伊係直行車，並無過失責任，被上訴人則辯稱：上訴人駕車左轉，
    　未讓直行車先行，亦有過失，應有過失相抵適用。
（二）上訴人主張系爭車輛損害，除被訴人不爭執之拖吊一千元外，另支付修理費計
      十五萬五千一百七十元，系爭車輛不只現值一萬元，且仍可於修復後再重新領
      牌。被上訴人否認之，並辯稱：系爭車輛之原始發照為八十一年，至車禍當日
      已使用九年，又系爭車輛於車禍當時之現值為一萬元，況且上訴人尚未支付該
      筆修理費用，而且上訴人已經將該車牌照註銷。
二、茲就兩造爭執事項分述如下：
（一）上訴人主張伊係直行車，並無過失責任，被上訴人則辯稱：上訴人駕車左轉，
　　　未讓直行車先行，亦有過失，應有過失相抵適用。經查：
  １、查上訴人雖於警訊時指稱：「當時我駕駛自小客車ＭＵ－０一一七車從豐原出
      發至軍功路左轉軍福十九路要回另一住處．．．。」（詳臺灣臺中地方法院檢
      察署九十一年度偵字第一０七四四號偵查卷第十頁背面）等語，於偵查中亦堅
      稱：「我走軍功路左轉軍福十九路，過軍福路口直行，發生車禍。當時我已快
      過路口對面的行人專用道，被告從我右前方撞到我車子。」（詳偵查卷第二七
      頁背面）等語，且第一位至現場處理之警員魏金港所出具之職務報告書亦載有
      ：「．．．甲○○駕駛ＭＵ－０一一七號車由軍福十九路直行往軍和巷，．．
      ．」（詳偵查卷第十二頁）等字樣，然據被上訴人於警訊中陳稱：「我行駛四
      十至五十公尺時，就看見甲○○來車，我行經路口時也看見甲○○欲左轉，忽
      然間他左轉我剎車不及才會撞到他。」等語，及製作道路交通事故調查報告表
      之警員簡名漢於本院刑事庭（九十二年度中交簡上字第二一號）於九十二年二
      月二十四日至現場勘驗時證稱：「（問：當初會認定車《即指上訴人車》的
      走向是根據什麼？）我是依照現場詢問當事人，依據告訴人（即上訴人，以下
      同）陳述：我駕車以時速約三十公里由松竹路方向沿軍福路至軍福十九路時要
      左轉入軍和巷，我打方向燈左轉至碎玻璃處被車前車頭碰撞。」、「（問：
      依照告訴人的說法，是否有讓你們以為他是從軍福十九路過來？）沒有，告訴
      人一直堅持他有打左轉燈，確實是從松竹路沿軍福路左轉入軍和巷。」等語，
      暨證人魏金港亦於該刑事案件審理時證稱：「．．．告訴人一直堅稱他有打左
      轉燈，且是松竹路沿軍福路至軍福十九路口時要左轉入軍和巷他的住處，當時
      他有說他是從豐原過來的。」、「（問：依照告訴人的說法，是否有讓你們以
      為他是從軍福十九路過來？）沒有，當時我確定告訴人的說法是他從松竹路沿
      軍福路要左轉入軍和巷．．．」、「（問：提示偵查卷第十二頁《指職務報告
      書》為何如此記載？）這份報告書是依照告訴人到東山派出所說要告被告時所
      製的筆錄，我依其筆錄製作此份報告書，但是處理車禍當天告訴人堅持他有打
      方向燈，告訴人在派出所作的筆錄我都是依照他的陳述記載，但是我有告訴他
      ，如果依照他在派出所說的行車動線，那車禍當天至肇事路口，他根本不需要
      打方向燈。」、「（問：提示偵卷第四一頁背面，為何證述你到現場告訴人說
      他是走軍功路左轉軍福十九路，到軍福路口要直行？）當時我告訴檢察官告訴
      人的行車路線，是我先在派出所內聽告訴人說他當天的行車動向後，因為告訴
      人有請了一份道路圖，該份道路圖我看不懂，所以在告訴人來派出所製作筆錄
      當天，我又騎機車到現場並了解告訴人至派出所當天所陳述的路線方向，檢察
      官傳訊我時，我所說的我到現場，指的是告訴人至派出所製作筆錄當天，我騎
      機車到現場。」、「（問：車禍當天到現場有無記錄現場情況？）當時我大約
      畫了一個草圖，並作案情摘要，甲車指的是被告車輛，乙車指的是告訴人車輛
      （今日提出當天至現場時所畫之草圖及摘要），摘要內我以為現場的軍福十九
      路是軍福十八路，所以摘要內寫錯路名，當時我有記載：『甲方直覺乙車當讓
      ，並踩剎車不及，登查《登記備查》』等語，參酌魏金港所提當日前往事故現
      場所紀錄之「臺中市警察局第五分局北屯派出所交通事故處理登記簿」上所載
      「案情摘要：甲車由南向北行駛，往松竹路方向，乙車由軍福路欲左轉軍和巷
      （有打方向燈）二車於軍福路與軍福十八路發生碰撞無人受傷（甲方直覺乙車
      當讓並剎踩剎車不及）登查」之內容，足徵證人簡名漢、魏金港二人前揭證詞
      應無虛妄。又查，上訴人所製作警詢筆錄之日期係九十一年三月十四日，距車
      禍當日（九十年十二月六日）已三月有餘，既非案發當日所製作，且核與當天
      至現場處理車禍之員警魏金港、簡名漢二人前述之證詞扞格不入，實難僅憑上
      訴人一人之上開陳述即認上訴人確係自軍功路左轉軍福十九路，過軍福路口欲
      直行軍和巷。且查魏金港於案發當日至車禍現場所製作「臺中市警察局第五分
      局北屯派出所交通事故處理登記簿」之現場人員簽章欄上「甲○○」之簽名確
      為上訴人所簽署，亦據證人魏金港於本院前揭刑事案件調查中證稱：伊至事故
      現場問過當事人發生車禍之情形後始讓當事人簽名；伊接到通報後，到現場瞭
      解情形，並將現場情形紀錄下來，那時告訴人說頭暈，伊有問過須否叫救護車
      ，告訴人說不用後，伊才叫告訴人在交通事故處理登記簿上簽名等語明確在卷
      ，且核該登記簿上現場人員簽章欄上「甲○○」之簽名與證人魏金港登記駕駛
      人欄乙欄之「甲○○」字跡，兩相比較，二者字跡並不相同，而該簽名之字跡
      則核與告訴人於警詢筆錄末之簽名大致相符（尤其是「養」字之書寫方式完全
      相同），足見該份登記簿上現場人員簽章欄上「甲○○」之簽名，應係上訴人
      所親自簽署無訛。又上訴人於前揭刑事案件所舉於案發當天亦有目擊車禍發生
      情形之證人賴井、林桂枝，雖渠二人均於該刑事案件中到庭證稱上訴人之車係
      自軍福十九路行駛而來云云，惟查渠二人亦曾證稱伊等當天係在車禍附近運動
      ，且係在車子碰撞後才過去觀看等語，則證人二人既係在該處運動，且非欲穿
      越馬路之行人，依常情應無時刻注意該路口來往車輛行車動向之可能，況一般
      車禍發生時，車禍附近之人大多係聽聞車輛撞擊之巨大聲響，始將注意力集中
      車禍發生現場，證人二人既亦係在車子碰撞後才前往觀看，足見渠等於車禍發
      生前，應尚未注意該二車之行車動向，是渠二人此部分之證言尚難據為推翻前
      述認定上訴人係轉彎車之事實，此經本院調取本院九十二年度中交簡上字第二
      一號刑事案件案卷（含一審卷及前揭偵查卷）核閱無誤　。又查本件車禍之撞
      擊點，依台中市○○○道路交通事故調查報告表所載，係在該「事故現場圖」
      所繪製之「碎玻璃」處，除據被告供承不諱外，亦據證人魏金港於前揭刑事案
      件中證稱被上訴人在現場時有坦承該處係撞擊地點無訛，此外，復有現場所拍
      攝兩車之車損照片數幀在卷可證兩車經碰撞後確有碎玻璃（如方向燈破裂之玻
      璃）掉落路面，上訴人謂該警方繪製現場圖與事實不符，並不可採。
  ２、本件車禍既經送臺灣省臺中市車輛行車事故鑑定委員會、臺灣省車輛行車事故
      覆議鑑定委員會鑑定結果，均認上訴人駕駛自小客車於閃黃號誌路口左轉彎時
      未讓對向直行車先行，與被上訴人駕駛自小客車行經閃黃號誌路口未減速而超
      速行駛，同為肇事原因，有臺灣省臺中市車輛行車事故鑑定委員會九十一年八
      月二日中市鑑字第九一０五四八號函附鑑定意見書、臺灣省車輛行車事故覆議
      鑑定委員會九十一年十月十七日府覆議字第九一二０四三號函在卷可參，而鑑
      定意見書中所載「肇事經過」關於上訴人係由被上訴人之對向車道沿軍福路由
      松竹路方向左轉「軍福十九路」（實係「軍和巷」，查係警員簡名漢誤「軍和
      巷」仍係軍福十九路之延伸）行駛，雖有路名記載之錯誤，惟鑑定委員會對於
      上訴人車輛之行車方向並無錯誤判斷，故路名登載錯誤之瑕疵，尚不影響該鑑
      定結果之正確性，足參上訴人於本件肇事有違道路交通安全規則第一百零二條
      第一項第六款之規定，而就本件事禍之發生與有過失，亦堪認定。本院參酌兩
      造肇事之經過，認為被上訴人駕車超速行駛，復未注意車前狀況，過失責任應
      較重，上訴人左轉彎時未讓直行車先行，其過失責任較輕，就本件道路交通事
      故之發生負有較高之肇事責任，應以六比四之比例各自負擔本件共同造成之損
      失為妥當。
（二）上訴人主張系爭車輛損害，除被訴人不爭執之拖吊一千元外，另支付修理費計
      十五萬五千一百七十元，系爭車輛不只現值一萬元，且仍可於修復後再重新領
      牌。被上訴人否認之，並辯稱：系爭車輛之原始發照為八十一年，至車禍當日
      已使用九年，又系爭車輛於車禍當時之現值為一萬元，況且上訴人尚未支付該
      筆修理費用，而且上訴人已經將該車牌照註銷。經查，民法第一百九十六條規
      定：不法毀損他人之物者，應向被害人賠償因毀損所減少之價額，而此所稱賠
      償物因毀損所減少之價額，其額數應以該物受損後之價值與毀損前原來之價值
      比較決定之，最高法院七十三年度台字第一五七四號判決可資參照。而損害賠
      償，除法律另有規定或契約另有訂定外，應以填補債權人受損害及所失利益為
      限，民法第二百十六條第一項亦有明文規定，上訴人固主張系爭車輛受損所減
      少之價值應以修復費用為據，並據其提出估價單影本二件為證，此為被上訴人
      所否認，原審依職權向台中市汽車商業同業公會函查結果，系爭車輛為手排車
      輛，於九十年十二月間之中古車價為一萬元等情，有該公會九十三年三月三十
      日（九十三）中汽男字第０一０號回函可憑，復為兩造所不爭執，核與被上訴
      人所提出之中古車價表亦屬相當，按物因毀損所減少之價額固得以修復費用為
      估定標準，但系爭車輛於受損前之價值既僅為一萬元，自難認其因毀損所減少
      之價值在一萬元以上，是本院認系爭車輛業因本件車禍全損，其減少之價值為
      一萬元，堪認屬實。至於系爭車輛業已因停駛逕行註銷，有被上訴人提出之監
      理單位查詢表一份在卷可憑，雖上訴人陳稱系爭車輛仍可於修復後再重新領牌
      云云，然據此亦不足以推翻前揭系爭車輛現值之認定，是上訴人之主張，不足
      為採。
三、綜上所述，上訴人基於侵權行為之法律關係請求被上訴人給付六千六百元（1000
    +10000=11000,11000*6/10=6600），及自支付命令聲請狀繕本送達翌日即九十二
    年十二月九日起至清償日止，按年息百分之五計算之利息，於法有據，應予准許
    ，逾此範圍之請求，於法無據，應予駁回。原審據此駁回上訴人不應准許部分，
    經核尚無不合，上訴意旨指摘原判決此部分不當，求予廢棄改判，為無理由，應
    予駁回。
四、本件事證已臻明確，兩造其餘主張、陳述或舉證，核與判決結果不生影響，爰不
    一一贅述，附此說明。
伍、據上論結，本件上訴為無理由，依民事訴訟法第四百三十六條之一第三項、第四
    百四十九條第一項、第七十八條，判決如主文。
中　　　華　　　民　　　國　　九十三　　年　　　十一　　月　　二十六　　日
                              臺灣臺中地方法院民事第三庭
~B審判長法官　張瑞蘭
~B法　　　官　林宗成
~B法　　　官　張國華
右正本證明與原本無異。
本件不得上訴。
中　　　華　　　民　　　國　　九十三　　年　　　十一　　月　　二十六　　日
~B法院書記官　李玉容
